臺灣基隆地方法院民事裁定  
110年度監宣字第158號
聲  請  人  靳凱中  

相對人即受
輔助宣告人  鍾素壁  


利害關係人  靳傑中  

上列聲請人聲請對相對人監護宣告事件，本院裁定如下：
    主    文
宣告鍾素壁（女、民國00年0月0日生、身分證統一編號：Z00000
0000號）為受輔助宣告之人。
選定靳凱中（女、民國00年0月0日生、身分證統一編號：Z00000
0000號）為受輔助宣告之人之輔助人。
聲請費用由受輔助宣告之人負擔。
    理  由
一、聲請意旨略以：聲請人之母即相對人鍾素壁於民國110年11
    月29日因失智病症，致不能為意思表示或受意思表示，或不
    能辨識其意思表示之效果，為此聲請對其為監護之宣告，並
    聲請選任聲請人為監護人，及指定利害關係人靳傑中為會同
    開具財產清冊人；倘相對人未達受監護宣告之程度，則聲請
    對其為輔助宣告等語。
二、按對於因精神障礙或其他心智缺陷，致不能為意思表示或受
    意思表示，或不能辨識其意思表示之效果者，法院得因本人
    、配偶、四親等內之親屬、最近一年有同居事實之其他親屬
    、檢察官、主管機關或社會福利機構之聲請，為監護之宣告
    ；法院對於監護之聲請，認為未達第1項之程度者，得依第1
    5條之1第1項規定，為輔助之宣告；對於因精神障礙或其他
    心智缺陷，致其為意思表示或受意思表示，或辨識其意思表
    示效果之能力，顯有不足者，法院得因本人、配偶、四親等
    內之親屬、最近一年有同居事實之其他親屬、檢察官、主管
    機關或社會福利機構之聲請，為輔助之宣告，民法第14條第
    1項、第3項、第15條之1第1項分別定有明文。又法院對於監
    護宣告之聲請，認為未達應受監護宣告之程度，而有輔助宣
    告之原因者，得依聲請或依職權以裁定為輔助之宣告，家事
    事件法第174條第1項定有明文。次按受輔助宣告之人，應置
    輔助人；輔助人及有關輔助之職務，準用第1095條、第1096
    條、第1098條第2項、第1100條、第1102條、第1103條第2項
    、第1104條、第1106條、第1106條之1、第1109條、第1111
    條至第1111條之2、第1112條之1及第1112條之2之規定；法
    院為輔助之宣告時，應依職權就配偶、四親等內之親屬、最
    近一年有同居事實之其他親屬、主管機關、社會福利機構或
    其他適當之人選定一人或數人為輔助人；而法院選定輔助人
    時，應依受輔助宣告之人之最佳利益，優先考量受輔助宣告
    之人之意見，審酌一切情狀，並注意下列事項：受輔助宣
    告之人之身心狀態與生活及財產狀況。受輔助宣告之人與
    其配偶、子女或其他共同生活之人間之情感狀況。輔助人
    之職業、經歷、意見及其與受輔助宣告之人之利害關係。
    法人為輔助人時，其事業之種類與內容，法人及其代表人與
    受輔助宣告之人之利害關係，民法第1113條之1、第1111條
    、第1111條之1亦分別定有明文。
三、經查：
  ㈠聲請人主張之前揭事實，固據其提出戶籍謄本、臺北榮民總
    醫院診斷證明書為證。惟經本院囑託長庚醫療財團法人基隆
    長庚紀念醫院就相對人之精神狀態予以鑑定，鑑定結果略以
    ：鍾女（即相對人）近年來出現記憶力缺損之失智症初期症
    狀，判斷力顯有不足。其生活狀況及現在身心狀態經檢查結
    果：步態較緩慢，意識清楚，接受、維持及保存外界訊息之
    能力較不足，語言表達能力較不足，可自理簡單生活事務，
    經濟活動能力減退，社會職業功能缺損。鍾女於心理衡鑑結
    果：⒈認知功能：魏氏成人智力量表第四版的全量表智商是8
    7在中下水準，工作記憶、語文理解、處理速度在中等水準
    ，知覺推理在中下水準。⒉生活適應功能：ABAS-Ⅱ的一般適
    應能力在中等水準，概念知能、社會知能、實用技巧在中等
    水準。⒊結論：鍾女的智能表現在中下水準，生活適應功能
    在中等水準，臨床失智症量表評分CDR達0.5分在初期失智之
    範圍。綜合以上所述，鍾女之過去生活史，疾病史、身體檢
    查及精神狀態檢查結果，認鍾女因「初期失智症」，致其為
    意思表示、受意思表示和辨識其意思表示效果之能力已達「
    顯有不足」之程度，但未達到「完全不能」之程度，可為「
    輔助宣告」等語，有長庚醫療財團法人基隆長庚紀念醫院11
    1年4月26日長庚院基字第1110400103號函附精神鑑定報告書
    乙件在卷可按。綜合上情，足認相對人確有心智缺陷，然其
    為意思表示或受意思表示或辨識其意思表示效果之能力係顯
    有不足，非完全不能為意思表示、受意思表示或完全不能辨
    識其意思表示之效果，自未達應受監護宣告之程度。從而，
    聲請人聲請對相對人為監護之宣告，尚非允當，惟相對人仍
    有受輔助之必要，爰依聲請對相對人為輔助之宣告。
  ㈡又查聲請人係相對人之女，為相對人之至親，彼此關係密切
    ，其自適宜擔任相對人之輔助人，且相對人之最近親屬即利
    害關係人、相對人之配偶、兄弟姊妹均同意由聲請人擔任監
    護人，有聲請人提出之親屬會議同意書在卷可稽，則舉重以
    明輕，其等自亦同意由聲請人擔任輔助人。是本院參酌上情
    ，認由聲請人擔任相對人之輔助人，應能符合相對人之最佳
    利益，爰選定聲請人為相對人之輔助人。
四、末按依民法第15條之2規定可知，受輔助宣告之人並未喪失
    行為能力，且依法並未完全剝奪其財產處分權。復參酌民法
    第1113條之1規定，並無準用同法第1094條、第1099條及第1
    099條之1、第1103條第1項規定，亦即受輔助宣告人之財產
    ，不由輔助人管理，輔助人對於受輔助宣告人之財產，自無
    依規定會同經法院或主管機關所指定之人開具財產清冊，並
    陳報法院之必要。而本件相對人之精神或心智狀況未達監護
    宣告之程度，經本院對相對人為輔助宣告，依前揭說明，本
    件自毋庸指定會同開具財產清冊之人，附此敘明。
五、依家事事件法第177條第2項、第164條第2項，裁定如主文。
中　　華　　民　　國　　111 　年　　5 　　月　　31　　日
                   家事法庭     法  官　黃永定  
以上正本係照原本作成。
如對本裁定抗告須於裁定送達後10日內向本院提出抗告狀。
中　　華　　民　　國　　111 　年　　5 　　月　　31　　日
                                書記官　佘筑祐